臺灣臺中地方法院交通事件裁定　　　　100年度交聲字第905號
　　　　　　　　　　　　　　　　　　100年度交聲字第906號
原處分機關　交通部公路總局臺中區監理所
異　議　人
即受處分人　何立達
上列異議人即受處分人因違反道路交通管理處罰條例案件，對於
交通部公路總局臺中區監理所於民國100年3月10日所為之處分（
案號：中監違字第裁60-GF0000000、60-GF0000000號），聲明異
議，本院裁定如下：
    主  文
交通部公路總局臺中區監理所於民國一百年三月十日以中監違字
第裁60-GF0000000號裁決書所為之原處分撤銷。
前項撤銷部分，何立達不罰。
其餘異議駁回。
    理    由
一、原處分意旨略以：異議人即受處分人何立達所有之車牌號碼
    Y3-1878號自小客車（下稱系爭車輛），於民國99年12月12
    日13時50分許，在臺中市○○○路與北華街口處，因「闖紅
    燈（直行）往太原路方向」及「違規後經警鳴笛制止加速逃
    逸」之違規，經臺中市警察局第五分局依違反道路交通管理
    處罰條例第53條第1項、第60條第1項規定逕行舉發。異議人
    於應到案期限內申訴，經舉發單位查復後仍不服，原處分機
    關遂依違反道路交通管理處罰條例第53條第1項、第60條第1
    項及第63條第1項第1款、第3款之規定，於100年3月10 日以
    中監違字第裁60-GF0000000號裁決書就異議人闖紅燈部分裁
    處罰鍰新臺幣（下同）2,700元並記違規點數3點，及以中監
    違字第裁60-GF0000000號裁決書就其「違規後經警鳴笛制止
    加速逃逸」之行為裁處罰鍰3,000元並記違規點數1點之處分
    ，逾期依裁決書處罰主文裁處等語。
二、聲明異議意旨略以：伊於99年12月12日駕駛系爭車輛行經南
    京東路、北華街口，並為警舉發有闖紅燈及拒絕停車接受稽
    查而逃逸之違規，惟伊並未闖紅燈，亦未聽見警員鳴笛制止
    ，當時若真有員警攔截，定會停車配合等語。
三、關於中監違字第裁60-GF0000000號裁決書即異議人闖紅燈直
    行部分之認定：
  (一)按車輛面對圓形紅燈表示禁止通行，不得超越停止線或進入
    路口；汽車行駛至交岔路口，其行進、轉彎，應遵守燈光號
    誌，道路交通標誌標線號誌設置規則第206條第5款第1目、
    道路交通安全規則第102條第1項第1款分別定有明文。又汽
    車駕駛人，行經有燈光號誌管制之交岔路口闖紅燈者，處1,
    800元以上5,400元以下罰鍰，並應記違規點數3點，道路交
    通管理處罰條例第53條第1項、63條第1項第3款分別定有明
    文。而小型車駕駛人，行經有燈光號誌管制之交岔路口闖紅
    燈，期限內繳納或到案聽候裁決者，統一裁罰基準為2,70 0
    元，違反道路交通管理事件統一裁罰基準表亦規定甚明。
  (二)經查，異議人固不否認有於前述時、地駕駛系爭車輛行經上
    開路口，惟執前揭情詞置辯，然異議人確有上開闖紅燈之違
    規事實，業經證人即舉發員警黃義鈞於100年4月25日本院訊
    問時具結證稱：伊當時騎乘警用機車執勤，行向沿著北華街
    騎乘，到北華街口與南京東路口時，看見行駛於南京東路上
    之異議人車輛闖紅燈，往太原路方向行駛；伊很清楚看到異
    議人行向號誌是紅燈，因當時伊行向號誌是綠燈，伊於發現
    異議人闖紅燈之後，隨即開始騎車追異議人車輛等語明確，
    並當庭提出違規地點現場圖（標示道路、號誌配置及異議人
    行向等）、路口監視器攫取畫面照片6張等為證，觀諸證人
    黃義鈞調閱上開路口監視器後所提出之路口監視器節錄畫面
    編號1、2之照片(本院卷第26頁)，證人黃義鈞於99年12月12
    日13時54分48秒、51秒確身穿制服，騎乘警用機車行駛於北
    華街上，並左轉至南京東路上，當時其行向即北華街口之燈
    光號誌顯示為綠燈，與證人黃義鈞上開證述情節相符，則異
    議人斯時駕駛系爭車輛行經該交岔路口時，南京東路上之燈
    光號誌應為紅燈無訛，證人黃義鈞上開指證應屬非虛。衡之
    證人黃義鈞為執法人員，與異議人素不相識，且無任何宿怨
    仇隙，其應無在執行交通勤務中，刻意舉發素不相識、毫無
    冤仇之異議人，並甘冒偽證之罪責，於本院調查中到庭具結
    為虛偽之陳述，以羅織誣陷異議人之可能或必要。況黃義鈞
    證人到庭對本件異議人違規經過陳述明確，且參酌卷附現場
    示意圖所示路線、位置，證人黃義鈞當場目擊異議人駕駛系
    爭車輛闖紅燈，衡情應無眼誤之可能，所證自堪予採信。而
    異議人就此於本院亦表示並無印象當日是否闖紅燈等語，衡
    之異議人前於申訴書中記載車上尚載有友人，斯時是否因與
    友人閒聊致未注意燈號經過路口，亦非全無可能，本件自不
    能僅以異議人稱對此情節無印象即解免其責，其理應明。從
    而，異議人駕駛系爭車輛於前揭時、地有闖紅燈之違規行為
    ，可堪認定。
四、關於中監違字第裁60-GF0000000號裁決書即異議人違反處罰
    條例之行為，拒絕停車接受稽查而逃逸部分之認定：
  (一)按行政罰法第7條規定，違反行政法上義務之行為非出於故
    意或過失者，不予處罰，其立法理由第1點及第3點更明示：
    「現代國家基於有責任始有處罰之原則，對於違反行政法上
    義務之處罰，應以行為人主觀上有可非難性及可歸責性為前
    提，如行為人主觀上並非出於故意或過失情形，應無可非難
    性及可歸責性，故第1項明定不予處罰；現代民主法治國家
    對於行為人違反行政法上義務欲加以處罰時，應由國家負證
    明行為人有故意或過失之舉證責任，方為保障人權之進步立
    法」。是以於審認個案時，除需深究行為人有無違犯客觀處
    罰構成要件之個別規定外，尚需探究行為人就客觀處罰規定
    所明示之構成要件，行為人主觀上是否有故意、過失。行為
    人主觀之心態固因深藏於內心而不易得知，行政機關之舉證
    亦因此而更顯困難；惟於具體個案非不得依客觀所呈顯之事
    實，推知行為人主觀上有無可非難性及可歸責性之主觀心態
    。又行為人違反行政法上義務之行為，原則固不論行為人出
    於故意或過失，均足該當；然亦有部分構成要件之內容，已
    限定以行為人主觀上有為特定行為之故意為必要。次按汽車
    駕駛人，駕駛汽車有違反道路交通管理處罰條例之行為，經
    交通勤務警察或依法令執行交通稽查任務人員制止時，不聽
    制止或拒絕停車接受稽查而逃逸者，除按各該條規定處罰外
    ，處3,000 元以上6,000元以下罰鍰，道路交通管理處罰條
    例第60條第1項定有明文，其要件為「拒絕停車接受稽查而
    逃逸」，既謂「拒絕」，即指行為人對外表示拒卻特定對象
    之意志而言，故須行為人當時已知悉員警攔停制止之行為，
    仍不配合停車而逕自離去，即行為人主觀上有不願受停車稽
    查並逃逸之故意，始符合本條規定，應先予明辨。
  (二)訊據異議人堅決否認有何上開拒絕停車接受稽查而逃逸之違
    規，辯稱：伊並未聽聞員警按鳴喇叭，亦不知有員警在後追
    趕等語。而證人黃義鈞於本院固證稱其於異議人闖越南京東
    路與北華街路口之紅燈時，即上前追趕異議人，途中並鳴按
    喇叭，異議人卻未停下並且加速行駛，因認異議人有拒絕停
    車接受稽查而逃逸之違規行為等語，惟查：
  1.證人黃義鈞於本件舉發通知書上記載異議人之違規事實為「
    違規後經警鳴笛制止加速逃逸」，有卷附之中市警交字第GF
    0000000號舉發知書影本可參，惟證人黃義鈞於本院明確卻
    係證稱：伊發現異議人闖紅燈後，沿途追異議人，並且鳴按
    喇叭示意異議人停車，過程中只有按喇叭，從頭到尾沒有鳴
    警笛，舉發通知書上記載之「鳴笛」的意思，是指按喇叭、
    有制止的意思等語，然「按喇叭」與「鳴笛」之意涵完全不
    同，兩者實難認為同義，則本件舉發員警於舉發通知書上記
    載之違規事實，顯然與實情有間而存有瑕疵，是否真實，已
    非無疑。
  2.徵諸證人黃義鈞於本院配合其提出之路口監視器節錄畫面編
    號4-6照片所為證述：「第四張照片是我的後車牌，證明我
    在他的後面準備攔截他。第五張照片是一點五十五分三十秒
    的時候，當時在另一個路口，我的車距離異議人車已經很近
    了，當時因為異議人已經有超車，我如果要去前方攔他，會
    逆向。第六張是六秒鐘之後，在三光北一街往北車道，這張
    照片異議人很明顯在加速，我確認他應該不打算停，其實之
    前異議人就有加速的狀況，只是這一張有採證到。這張照片
    我逆向打算要超車去抓他，但是異議人有加速，我沒有抓到
    他。」等語，可知證人黃義鈞於發現異議人違規闖紅燈後，
    雖及時上前追趕異議人，然證人黃義鈞均係在異議人所駕系
    爭車輛車後，而當時證人黃義鈞並無鳴放警笛或以廣播器材
    大聲頌念車號要求異議人停車等客觀行為，以促使駕駛人注
    意警方業已對其實施攔檢制止行為，自難認證人黃義鈞於該
    時點有對異議人進行客觀明顯之攔停動作，於此情狀下，一
    般駕駛人因之無法得知其已遭員警攔檢，亦非全無可能。
  3.又證人張義鈞雖稱其於接近異議人車輛後，有按鳴喇叭示意
    異議人停車接受稽查，然異議人於本院訊問時陳稱其行車時
    有聽音樂之習慣，則斯時駕車行進中之異議人能否清楚聽聞
    證人之喇叭聲，亦非無疑，況依證人黃義鈞提出之路口監視
    畫面照片顯示，當時除異議人車輛外，尚有其他車輛行駛於
    道路上，縱證人黃義鈞確對異議人鳴按喇叭，異議人也聽聞
    車外有喇叭聲，惟以當時道路上有多數車輛行進間，證人黃
    義鈞既無其他客觀明確之攔停動作可徵，則異議人能否知悉
    所駕車輛後方有員警按喇叭追趕，且進一步確切知悉該追查
    對象係指向於己，亦有可疑。
  4.證人黃義鈞雖以異議人在其追躡過程中有明顯加速情形，並
    稱：伊可以確定異議人確實知道後面有警察追逐，因追趕過
    程時間約1分多鐘，異議人跑了將近500公尺等語。惟依證人
    黃義鈞前述之時間、距離換算，縱以較不利異議人之時間即
    1分鐘跑500公尺計算，異議人當時之行車時速約30公里左右
    ，衡之一般市區道路之限速為50公里，異議人當時之車速並
    無任何異常情形，自無證人所稱明顯加速逃逸情形，且亦無
    法看出異議人有何因不服警方攔檢，欲以加速前進、蛇行等
    方式閃躲，以逃避警方攔檢之情形，證人黃義鈞上開所證無
    非其主觀之臆測，尚難遽採為裁罰依據。
  5.基上所述，異議人所辯其當時未聽到有人對其嗚按喇叭，也
    未注意到員警跟在其後等語，並非全無可能，而本件舉發員
    警於舉發通知單上記載之舉發事實存有瑕疵，且其於追躡之
    過程中並無客觀明顯之攔停舉措存在，徒以其曾按喇叭以及
    異議人於過程中有加速之主觀判斷，逕認定異議人有於違規
    後，經制止時，不聽制止或拒絕停車接受稽查而逃逸之行為
    ，尚嫌速斷。此外，並無其他積極證據足資證明異議人於違
    反處罰條例後，有拒絕停車接受稽查而逃逸之違規事實，原
    處分機關遽依道路交通管理處罰條例第60條第1項之規定對
    異議人裁罰，此部分所為之處分自有不當。
五、綜上所述，本件異議人違規闖紅燈之行為，事證明確，應依
    法裁罰。從而，原處分機關據以援引道路交通管理處罰條例
    第53條第1項、第63條第1項第3款及違反道路交通管理事件
    統一裁罰標準表之規定，裁處異議人罰鍰2,700元，並記違
    規點數3點，於法並無不當。異議就此部分之異議為無理由
    ，應予駁回。至異議人被舉發違反處罰條例之行為，拒絕停
    車接受稽查而逃逸部分，因依現存卷證資料，並無證據足資
    證明異議人主觀上有拒絕停車接受稽查而逃逸之故意，原處
    分遽為裁罰，尚有未洽，聲明異議意旨就此部分之指摘為有
    理由，爰就此部分之裁罰處分撤銷，並另為異議人不罰之諭
    知如主文第2項。
六、據上論斷，應依道路交通管理處罰條例第87條第2項，道路
    交通事件處理辦法第18條、第19條前段，裁定如主文。
中    華    民    國    100    年    6    月    28    日
                      交通法庭 法  官  林美玲
以上正本證明與原本無異。
如不服本裁定，應於收受送達後5日內向本院提出抗告狀。（應
附繕本）
                               書記官  黃珮華
中    華    民    國   100    年    6     月    29    日